【裁判字號】    97,消債更,70
【裁判日期】    970829
【裁判案由】    更生事件
【裁判全文】
臺灣雲林地方法院民事裁定            97年度消債更字第70號
聲  請人即
債  務  人  甲○○
上列當事人因消費者債務清理事件聲請更生，本院裁定如下：
    主    文
聲請駁回。
聲請費用由聲請人負擔。
    理    由
一、按債務人與金融機構協商成立者，不得聲請更生或清算，但
    因不可歸責於己之事由，致履行顯有重大困難者，不在此限
    ；本條例施行前，債務人依金融主管機關協調成立之中華民
    國銀行公會會員辦理消費金融案件無擔保債務協商機制與金
    融機構成立之協商，準用前項之規定，消費者債務清理條例
    第151 條第5 項、第6 項分別定有明文。又聲請更生或清算
    不合程式或不備其他要件者，法院應以裁定駁回之，但其情
    形可以補正者，法院應定期間先命補正，復為同條例第8 條
    所明定。
二、本件聲請意旨略以：聲請人於消費者債務清理條例施行前，
    曾依照銀行公會會員辦理無擔保債務協商機制，與最大債權
    金融機構中國信託商業銀行成立協商，約定聲請人每月須清
    償新臺幣（下同）16,131元，因聲請人每月收入約20,000元
    至225,000 元，須向親友借貸才能履行協商條件，且於民國
    97年5 月間因車禍致支出修車費用25,876元，及遭扣薪，無
    力再按期清償，顯屬不可歸責於己之事由，致履行困難，為
    此聲請更生等語。
三、聲請人之主張，固據其提出戶籍謄本、汽車駕駛執照、協議
    書、無擔保債務還款計劃、同意書、收入證明切結書、消費
    金額案件無擔保債務協商申請書、債權人清冊、財團法人金
    融聯合徵信中心個人綜合信用報告、郵政存簿儲金簿、勞工
    保險被保險人投保資料表、維修明細表、統一發票、財政部
    臺灣省中區國稅94、95、96年度綜合所得稅各類所得資料清
    單、全國財產稅總歸戶財產查詢清單、土地所有權狀、台灣
    電力公司收據、汽車燃料使用費繳納通知書、地價稅繳款書
    、電信費用繳款書、汽車行車執照等件為證。惟查，聲請人
    自95年12月間與各債權銀行成立協商後，自95年12月起至97
    年5 月止，均按期繳納協商款項，業據其陳明在卷，雖其主
    張係向他人借貸，然長達2 年5 月期間均以借貸方式支付協
    商款項，並不符常情，況此部分聲請人亦未提出任何資料供
    本院審酌。且聲請人自承其自95年2 月迄今均任職工，每
    月收入約2 萬餘元，足見聲請人之工作條件、生活環境及薪
    資收入均未變動，其於月薪20,000元至25,000元之情形下，
    尚得繳款長達2 年5 個月，顯見並非不能履行債務甚明。聲
    請人雖主張其於97年5 月間因車禍致支出修車費用25,876元
    ，而無力再按期清償等語，然汽車為聲請人之母謝淑貞所有
    之資產，聲請人並非不得捨此供其出入之交通工具，而以機
    車代步，是汽車修車費並非聲請人為維持生活所需支出之必
    要費用，聲請人將之列為必要支出，實不足採。退步言之，
    縱認聲請人所稱協商條件過苛，每個月依協商條件應清償之
    金額無法維持基本生活等情屬實，亦為聲請人協商當時所得
    預見之事實，聲請人仍願成立協商，自與「不可歸責於己之
    事由致履行顯有重大困難」之要件不符，上開欠缺又屬無從
    補正。
四、綜上所述，聲請人於消費者債務清理條例施行前，既已與金
    融機構之債權人依金融主管機關協調成立之中華民國銀行公
    會會員辦理消費金融案件無擔保債務協商機制成立協商，且
    又無因不可歸責於己致履行顯有重大困難之事由，則其聲請
    更生，顯然違背消費者債務清理條例第151 條第6 項準用同
    條第5 項前段之規定，且該要件之欠缺又屬無從補正，依前
    揭說明，自應駁回其更生之聲請。
中    華    民    國    97    年    8     月    29    日
              民事第二庭    法      官  陳秋如
上為正本係照原本作成
如不服本裁定，應於裁定送達後10日內，以書狀向本院提出抗告
，並繳納抗告費新臺幣1,000元
中    華    民    國    97    年    8     月    29    日
                            書  記  官  楊麗雪


司法院資訊處製作；財團法人民間司法改革基金會備份。
